【裁判字號】    97,抗,46
【裁判日期】    971225
【裁判案由】    拍賣抵押物
【裁判全文】
臺灣基隆地方法院民事裁定                97年度抗字第46號
抗  告  人  乙○○
相  對  人  甲○○
上列抗告人與相對人間拍賣抵押物事件，對於中華民國97年8月
15日本院基隆簡易庭所為97年度拍字第288號第一審裁定提起抗
告，本院第二審合議庭裁定如下：
    主  文
抗告駁回。
抗告程序費用新臺幣壹仟元由抗告人負擔。
    理  由
一、本件相對人原聲請意旨略以：抗告人於民國95年1月10日，
    以其所有如附表所示不動產，為向相對人借款之擔保，設定
    新臺幣（下同）600萬元之抵押權，債務清償日期為民國96
    年6月30日，業經登記在案。相對人簽發金額共600萬元之支
    票交付抗告人，均已兌現，詎抗告人屆清償期而未清償，為
    此聲請拍賣抵押物以資受償，提出他項權利證明書、抵押權
    設定契約書、土地及建物登記簿謄本等影本為證，經本院第
    一審以其聲請經核尚無不合，而予准許。
二、抗告意旨略以：抗告人係與第三人林清榮簽訂協議書，由其
    交付600萬元，於抗告人取得雜項、建造執照後，轉為合建
    之保證金，林清榮固有提出600萬元支票，但未交予抗告人
    ，相對人所稱交付抗告人之支票均已兌現一事，並非事實，
    故相對人所為本件拍賣抵押物之聲請，顯非適法，爰提起抗
    告等語。
三、按扺押權人於債權已屆清償期而未清償者，得聲請法院拍賣
    抵押物，就其賣得價金而受清償，民法第873條第1項定有明
    文。是抵押權人依此項規定聲請拍賣抵押物係屬非訟事件，
    法院所為准駁之裁定，無確定實體法上法律關係存否之性質
    ，於債權及抵押權之存否無既判力，故只須其抵押權已經依
    法登記，且債權已屆清償期而未受清償，法院即應為准許拍
    賣抵押物之裁定，至對於此項法律關係有爭執之人，自得提
    起訴訟以資救濟，不得僅以抗告程序聲明其爭執，並據為廢
    棄拍賣抵押物裁定之理由（參見最高法院61年度臺抗字第12
    7號裁定）。
四、經查，本件原裁定法院依法僅得就抵押權人所提出之債權證
    明為形式上之審查，故就相對人即抵押權人之債權之形式上
    審查而言，係符合已屆清償期而未清償之行使抵押權之要件
    ，原審准許相對人本件拍賣抵押物之聲請，仍無不當。至抗
    告意旨所稱抗告人係與第三人林清榮簽訂協議書，由其交付
    600萬元，於抗告人取得雜項、建造執照後，轉為合建之保
    證金，林清榮固有提出600萬元支票，但未交予抗告人，相
    對人所稱交付抗告人之支票均已兌現一事，並非事實等語，
    純屬抗告人與相對人、第三人林清榮間之屬實體法上之實質
    的爭執範圍，應另循訴訟程序解決，不能作為非訟的許可拍
    賣抵押物程序之否定相對人之許可拍賣抵押物聲請權之理由
    ，非屬非訟程序之非訟法院所得為之實質的認定事項，抗告
    人執以作為非訟程序之抗告理由，請求廢棄原裁定，不能謂
    有理由，應駁回其抗告。
五、據上論結，本件抗告為無理由，應依非訟事件法第46條、第
    21條第2項、第24條第1項，民事訴訟法第495條之1第1項、
    第449條第1項、第78條，裁定如主文。
中    華    民    國    97    年    12    月    25    日
                  民事庭審判長法  官  李媛媛
                              法  官  陳湘琳
                              法  官  李木貴
以上正本證明與原本無異。
本裁定除以適用法規顯有錯誤為理由，並經本院許可外，不得再
抗告。
如提起再抗告，應於收受送達後10日內向本院提出在抗告狀，並
繳納再抗告費新台幣1000元。
中    華    民    國    97    年    12    月    25    日
                              書記官  周素秋


司法院資訊處製作；財團法人民間司法改革基金會備份。
